【裁判字號】    99,易,717
【裁判日期】    990514
【裁判案由】    詐欺
【裁判全文】
臺灣臺中地方法院刑事判決               99年度易字第717號
公  訴  人  臺灣臺中地方法院檢察署檢察官
被      告  丙○○
上列被告因詐欺案件，經檢察官提起公訴（99年度偵緝字第139
號），被告於準備程序中就被訴事實為有罪之陳述，經告以簡式
審判之旨，並聽取意見後，本院合議庭裁定由受命法官獨任進行
簡式審判程序，判決如下：
    主    文
丙○○意圖為自己不法之所有，以詐術使人將本人之物交付，處
有期徒刑肆月，如易科罰金，以新臺幣壹仟元折算壹日；又意圖
為自己不法之所有，以詐術使人將本人之物交付，處有期徒刑
月，如易科罰金，以新臺幣壹仟元折算壹日；又意圖為自己不法
之所有，以詐術使人將本人之物交付，處有期徒刑貳月，如易科
罰金，以新臺幣壹仟元折算壹日。應執行有期徒刑陸月，如易科
罰金，以新臺幣壹仟元折算壹日。
    犯罪事實
一、丙○○明知其已無力償付借款，竟基於意圖為自己不法所有
    之犯意，於民國98年3月19日，持其於98年3月17日自一真實
    姓名年籍均不詳之徐姓成年男子取得而無法兌現之如附表編
    號1所示支票，經由不知情之游進盛介紹，至臺中市北屯區
    ○○○○街63號之乙○○住處，向乙○○佯稱上開支票為客
    票，其欲以該客票週轉發放薪資等語，致乙○○信以為真，
    陷於錯誤，而交付現金新臺幣（下同）400548元予丙○○。
    丙○○食髓知味，另行基於意圖為自己不法所有之犯意，於
    98年4月11、12日間某時，透過報紙刊登之借票使用廣告，
    與一真實姓名年籍均不詳而自稱「張清海」之成年男子，相
    約在彰化縣彰化市○○○路之西門加油站見面，而以6000元
    之代價，向「張清海」購入無法兌現之如附表編號2所示之
    支票，並於98年4月14日，前往乙○○上開住處，向乙○○
    佯稱上開支票為客票，其欲以該客票週轉發放薪資等語，致
    乙○○信以為真，陷於錯誤，而交付現金317952元予丙○○
    。丙○○又另行基於意圖為自己不法所有之犯意，於98年5
    月5日間某時，與「張清海」相約在彰化縣彰化市○○○路
    之西門加油站見面，而以6000元之代價，向「張清海」購入
    無法兌現之如附表編號3所示之支票，並於98年5月7日，前
    往乙○○上開住處，向乙○○佯稱上開支票為客票，其欲以
    該客票週轉發放薪資等語，致乙○○信以為真，陷於錯誤，
    而交付現金276000元予丙○○。嗣如附表編號1至3之支票，
    屆期均因「存款不足及拒絕往來戶」之理由遭退票，乙○○
    始知受騙。
二、案經乙○○委由張繼準律師、黃建閔律師、徐祐偉律師訴由
    臺灣臺中地方法院檢察署檢察官偵查起訴。
    理    由
一、訊據被告丙○○對於上開犯罪事實坦承不諱，並經證人乙○
    ○、游進盛、邱德旺（即如附表編號3之發票人順興國際實
    業有限公司的負責人）於偵訊中證述明確，復有如附表編號
    1至3之支票、退票理由單各1份及證人乙○○之三信商業銀
    行進化分行活期儲蓄存款存摺存提款明細1份在卷可稽（見
    偵卷第7第12頁）；而如附表編號1至3所示之支票，係以案
    外人呂英彰、周子建及證人邱德旺擔任虛設公司之人頭負責
    人，而分別向彰化商業銀行大安分行、華南商業銀行中華路
    分行、玉山商業銀行雙和分行申請支票，再刊登廣告販賣人
    頭支票牟利，且預先鎖定退票時間一起跳票，而案外人周子
    建所涉上開詐欺案件，業經臺灣士林地方法院檢察署檢察官
    以98年度偵字第4899、9488號提起公訴，而案外人呂英彰所
    涉上開詐欺案件，亦經上開同一案件偵辦中等情，有上沅實
    業有限公司、寶郁企業有限公司、順興國際實業有限公司之
    公司及分公司基本資料查詢（明細）各1份、彰化商業銀行
    大安分行98年9月15日彰大安字第09823258號函附上沅實業
    有限公司公司開戶資料及第二類票據信用資料查覆單各1份
    、華南商業銀行中華路分行98年9月25日中華路事字第09820
    0號函附寶郁企業有限公司開戶資料及支票存款票據退票記
    錄查詢單各1份、玉山銀行雙和分行98年10月1日函附順興國
    際實業有限公司開戶資料、支存戶信用查詢單及票據記錄查
    詢明細表各1份、臺灣士林地方法院檢察署檢察官98年度偵
    字第4899、9488號起訴書1份及案外人呂英彰、案外人周子
    建、證人邱德旺之臺灣高等法院被告前案紀錄表各1份存卷
    足憑（偵卷第40、43、33、23至27、78至102、72至77頁，
    本院卷第27、28、32至44頁），足見被告上開之自白應屬實
    情，本案事證明確，被告犯行洵堪認定。
二、核被告3次所為，均係犯刑法第339條第1項之詐欺取財罪。
    其先後所為3次詐欺取財之犯行，犯意各別，應予分論併罰
    。爰審酌被告不思以正常方式調度資金，其犯罪動機及目的
    係在詐取他人之財物，因而致證人乙○○受有財產上之損害
    ，金額共高達994500元（400548+317952+276000=994500）
    ，並斟酌被告之素行、品行，及審酌其為上開犯行後，原雖
    未主動積極向證人乙○○清償債務，除於偵查中未到庭逃匿
    經發佈通緝，嗣於99年1月10日緝獲到案外，且於本院99年3
    月24日第一次準備程序時經傳喚未到，於99年4月1日審理時
    請求再給予半個月期間讓其與證人乙○○試行和解，然迄至
    99年4月20日均未主動與證人乙○○聯繫，至本院原定99年4
    月22日宣判期日當日方匯款200000元還給證人乙○○，並請
    本院再開庭安排試行和解事宜，此有臺灣臺中地方法院檢察
    署98年11月30日中檢輝偵儉緝字第5224號通緝書、臺灣臺中
    地方法院檢察署99年1月12日中檢輝偵儉銷字第134號撤銷通
    緝書、本院99年3月24日準備程序筆錄第1至2頁、本院99年4
    月1日簡式審判程序第5頁、彰化縣和美鎮農會匯款委託書（
    證明聯）2紙、本院99年4月20日及同年月22日電話紀錄表各
    1份存卷可佐，惟經本院再排定99年5月4日調解期日，然因
    證人乙○○堅持需由被告之前配偶擔任保證人，方同意被告
    就餘款部分以分期付款方式償還，而被告表示其前配偶不願
    意擔任保證人，致無法調解成立等情，有本院99年5月4日調
    解結果報告書及同日簡式審判筆錄各1份存卷可參，顯見被
    告於99年4月22日後已有誠意與證人乙○○談和解並願意就
    餘款部分分期清償，然因未臻證人乙○○要求之條件而未果
    ，又其犯後坦承犯行，態度尚稱良好等一切情狀，爰分別量
    處如主文所示之刑，並諭知易科罰金之折算標準，暨定其應
    執行之刑及諭知易科罰金之折算標準，以資懲儆。
據上論斷，應依刑事訴訟法第273條之1第1項、第299條第1項前
段，刑法第339條第1項、第51條第5款、第41條第1項前段，刑法
施行法第1條之1第1項、第2項前段，判決如主文。
本案經檢察官甲○○到庭執行職務。
中    華    民    國    99    年    5     月    14    日
                  刑事第三庭    法  官  周瑞芬
以上正本證明與原本無異。
如不服本判決應於收受判決後10日內向本院提出上訴書狀，並應
敘述具體理由；其未敘述上訴理由者，應於上訴期間屆滿後20日
內向本院補提理由書（均須按他造當事人之人數附繕本）「切勿
逕送上級法院」。
                                書記官  孫立文
中    華    民    國    99    年    5     月    14    日
附錄本案論罪科刑法條
刑法第339條第1項：
  意圖為自己或第三人不法之所有，以詐術使人將本人或第三人
  之物交付者，處5年以下有期徒刑、拘役或科或併科1千元以下
  罰金。
附表
┌──┬─────┬──────┬────┬──────┬─────┐
│編號│ 支票號碼 │ 發  票  人 │ 發票日 │  付 款 人  │  面  額  │
│    │          │            │        │            │（新臺幣）│
├──┼─────┼──────┼────┼──────┼─────┤
│1   │CN0000000 │上沅實業有限│98.06.20│彰化商業銀行│435000元  │
│    │          │公司呂英彰  │        │大安分行    │          │
├──┼─────┼──────┼────┼──────┼─────┤
│2   │GC0000000 │寶郁企業有限│98.07.15│華南商業銀行│345000元  │
│    │          │公司周子建  │        │中華路分行  │          │
├──┼─────┼──────┼────┼──────┼─────┤
│3   │AA0000000 │順興國際實業│98.08.10│玉山銀行雙和│300000元  │
│    │          │有限公司邱德│        │分行        │          │
│    │          │旺          │        │            │          │
└──┴─────┴──────┴────┴──────┴─────┘

司法院資訊處製作；財團法人民間司法改革基金會備份。
